臺灣桃園地方法院刑事判決　　　　　　　95年度訴字第2803號
公　訴　人　臺灣桃園地方法院檢察署檢察官
被　　　告　甲○○
　　　　　　　　　　　2巷1之.
　　　　　　乙○○
上列被告等因違反廢棄物清理法案件，經檢察官提起公訴（95年
度偵字第7407號），本院判決如下︰
    主  文
甲○○、乙○○均無罪。
    理  由
一、公訴意旨略以：被告甲○○明知其並未依廢棄物清理法規定
    ，領有廢棄物貯存、清除、處理許可之文件，不得從事廢棄
    物之貯存、清除或處理業務，被告乙○○亦明知其未經主管
    機關許可，不得任意提供土地回填或堆置廢棄物，竟仍分別
    基於違反上開廢棄物清理法規定之犯意，自民國九十四年十
    月間某日起至九十五年二月二十一日止，由被告乙○○提供
    其所有，坐落於桃園縣龍潭鄉○○村○○○段第二五一之二
    十二地號之農地，供被告甲○○在其上傾倒建築廢棄物。嗣
    於九十五年二月二十一日下午二時二十五分許，為桃園縣政
    府環境保護局會同警員當場查獲。因認被告甲○○所為，涉
    有廢棄物清理法第四十六條第一項第四款之非法處理廢棄物
    罪嫌，被告乙○○所為，則係犯廢棄物清理法第四十六條第
    一項第三款之非法提供土地堆置廢棄物罪嫌。
二、訊據被告甲○○、乙○○固均坦承於上揭時間，為警查獲有
    在上開土地堆置磚塊、水泥塊、土石等事實，惟均堅決否認
    有何違反廢棄物清理法之犯行。被告甲○○辯稱：堆置的磚
    塊、水泥塊、土石是用來鋪便道的，不是廢棄物等語。被告
    乙○○辯稱：伊沒有同意甲○○在該土地上堆置廢棄物，是
    村長游禮炳帶甲○○去倒的云云。
三、按犯罪事實應依證據認定之，無證據不得認定犯罪事實，刑
    事訴訟法第一百五十四條第二項定有明文。經查，公訴意旨
    認被告甲○○、乙○○分別涉有非法處理廢棄物、非法提供
    土地堆置廢棄物之罪嫌，無非係以被告甲○○之自白、證人
    游禮炳、羅淑琴、鍾隆閔之證詞、桃園縣環保局公害陳情案
    件紀錄表、本案土地之所有權狀、查獲現場照片等件，為其
    論據。經查：
（一）後引證人羅淑琴、鍾隆閔、游禮炳在檢察官偵查中之證述
      ，均已按法定程序具結，且均無顯不可信之情況，依刑事
      訴訟法第一百五十九條之一第二項規定，均得採為證據。
      又被告乙○○在本院言詞辯論終結前，並未對被告甲○○
      之警詢筆錄以傳聞為由，異議其證據能力，本院審酌甲○
      ○於警詢中自承堆置前開廢棄物之經過，該陳述明顯不利
      於其自己，較少誣攀他人之虞，且係出於甲○○本人之自
      由意志，認為適合採為證據，依刑事訴訟法第一百五十九
      條之五第一項、第二項規定，此部分警詢筆錄，對於被告
      乙○○而言，亦有證據能力，先予敘明。
（二）被告甲○○並未向主管機關領有廢棄物貯存、清除、處理
      許可文件，被告乙○○亦未經主管機關許可提供土地堆置
      廢棄物，而仍自九十四年十月間某日起至九十五年二月二
      十一日為警查獲時止，由被告乙○○將其所有，位於桃園
      縣龍潭鄉○○○段第二五一之二十二地號之土地，提供予
      被告甲○○堆置其因經營「龍元建材行」所產生之磚塊、
      水泥塊、土石等物，鋪設便道等事實，迭經被告甲○○於
      警詢及本院審理時坦承屬實（偵查卷第十頁、本院九十六
      年三月二十一日筆錄），核與證人羅淑琴、鍾隆閔在檢察
      官偵查中證述之查獲情節相符（偵查卷第四十四頁、第四
      十八頁），此外，並有桃園縣環保局公害陳情案件紀錄表
      、上開土地之所有權狀各一份，查獲現場之照片共六張附
      卷可稽（偵查卷第二十頁至第二十四頁）。
（三）被告乙○○雖辯稱：是村長游禮炳帶甲○○擅自去倒的，
      伊並未同意云云，然與其先前在警詢中陳稱：伊有同意村
      長借放可回生再利用之建築廢棄物等語（偵查卷第六頁）
      ，已有出入，且證人甲○○在警詢中指稱：是乙○○帶我
      去倒的等語（偵查卷第十頁），證人游禮炳於檢察官偵查
      中證稱：伊沒有帶甲○○到本件土地上傾倒廢棄物等語（
      偵查卷第三十一頁），亦均與被告乙○○上開所辯不符。
      從而，被告乙○○所辯上情，尚不足採。
（四）惟按，廢棄物清理法第四十六條第一項第四款之處罰規定
      ，係以「未依廢棄物清理法第四十一條第一項規定領有廢
      棄物清除、處理許可文件，從事廢棄物貯存、清除、處理
      ，或未依廢棄物清除、處理許可文件內容貯存、清除、處
      理廢棄物」，為其要件，至於同條項第三款則係以：「未
      經主管機關許可，提供土地回填、堆置廢棄物」，為其要
      件，準此，如行為人所處理、堆置者，並非廢棄物清理法
      所謂之廢棄物時，即不能以上開罪名相繩。再按，廢棄物
      清理法所稱之廢棄物，依同法第二條規定，可分為一般廢
      棄物及事業廢棄物，前者指由家戶或其他非事業所產生之
      垃圾、糞尿、動物屍體等，足以污染環境衛生之固體或液
      體廢棄物，後者又分為一般事業廢棄物及有害事業廢棄物
      ，凡由事業所產生具有毒性、危險性，其濃度或數量足以
      影響人體健康或污染環境之廢棄物者，稱為有害事業廢棄
      物，凡由事業所產生有害事業廢棄物以外之廢棄物，則均
      為一般事業廢棄物。其中，事業廢棄物之再利用，依廢棄
      物清理法第三十九條第一項規定，應依中央目的事業主管
      機關辦理，不受上揭規定之限制。而內政部根據上揭規定
      ，對營建剩餘土方石之再利用，訂有「營建剩餘土石方處
      理方案」，依該方案貳之規定，營建剩餘土石方之種類包
      括建築工程、公共工程及相關拆除施工所產生之剩餘泥、
      土、砂、石、磚、瓦、混凝土塊，而營建工程產生剩餘之
      泥、土、砂、石、磚、瓦、混凝土塊，經暫屯、堆置可供
      回收、分類、加工、運轉、處理、再生利用者，係屬有用
      之土壤砂石資源。行政院環境保護署據此，並以八十七年
      十一月三十日（八七）環署廢字第００八０四二九號函釋
      略稱：建築廢棄土、砂石、磚瓦，如依「營建廢棄土處理
      方案」之規範，併於工程剩餘土方辦理，其自產出至使用
      ，均為資源利用狀態，故不以廢棄物認定。綜合上開規定
      及主管機關函示，足認磚塊、混凝土塊等營建剩餘土石方
      性質上仍屬資源物質，並非廢棄物清理法所謂之廢棄物。
      而查，被告甲○○在被告乙○○土地上所堆置者，均係磚
      塊、水泥塊及土石，此觀前揭查獲現場照片自明，且亦無
      證據證明被告甲○○在上開土地上尚堆置有其他種類之廢
      棄物，依上說明，被告甲○○所堆置者，既僅能認定為營
      建剩餘土石方，即非廢棄物可比，故被告甲○○、乙○○
      二人所為，與上揭廢棄物清理法第四十六條第一項第三款
      、第四款之構成要件不合，自不能適用上開規定處罰。
（五）至於被告甲○○雖未依「營建剩餘土石方處理方案」相關
      規定，報請主管機關備查，核發土石方流向證明文件，即
      任意傾倒前揭磚塊、水泥塊、土石，然本件遭棄置之磚塊
      等物究為廢棄物或資源物質，應依其物理性質決定，並不
      因其是否經過人為之法定程序分類、管制而有異。是故，
      縱然被告甲○○未依「營建剩餘土石方處理方案」向主管
      機關核備，亦不影響本件土石、磚瓦之資源回收物本質，
      併予敘明。
（六）何況依現有證據，亦無法證明被告甲○○在被告乙○○提
      供之土地上所堆置之磚塊、水泥塊、土石，有如何污染環
      境之處。
（七）綜上所述，不能證明被告甲○○、乙○○犯罪，依法自應
      為其二人無罪之諭知。
據上論斷，應依刑事訴訟法第三百零一條第一項，判決如主文。
本案經檢察官楊挺宏到庭執行職務。
中　　華　　民　　國　　96　　年　　4 　　月　　4 　　日
                  刑事第八庭  審判長法　官　曾家貽
                                    法  官  袁雪華
                                    法  官  陳彥宏
以上正本證明與原本無異。
如不服本判決，應於送達後10日內，向本院提出上訴狀。
                                    書記官　翁其良
中　　華　　民　　國　　96　　年　　4 　　月　　4 　　日
